臺灣士林地方法院交通事件裁定　　96年度交聲字第312、313號
原處分機關　臺北市交通事件裁決所
異　議　人
即受處分人　甲○○
上列異議人即受處分人因違反道路交通管理處罰條例案件，對於
臺北市交通事件裁決所於民國96年3 月27日所為之處分（原處分
案號：北市裁二字第裁22-AEU089327、AEU089326 號），聲明異
議，本院裁定如下：
    主  文
異議駁回。
    理  由
一、異議意旨略以：異議人即受處分人甲○○於95年11月10日17
    時30分許駕駛車號0985─EL號自小客車行經臺北市○○○路
    ○ 段與成功路2 段設有燈光號誌管制之交岔路口時，遭執勤
    警察以其有「駕車行經有燈光號誌管制之交岔路口闖紅燈」
    及「有違反道路交通管理處罰條例之行為，拒絕停車接受稽
    查而逃逸」之違規製單舉發，惟異議人當時並未駕車於上開
    地點闖越紅燈及拒絕停車接受稽查，且執勤警察亦未能提出
    其他證據證明異議人確有上開違規事實，故而對原處分即有
    所不服，乃為此狀聲明異議云云。
二、原處分意旨略以：異議人於上開時間駕駛上揭車輛行經臺北
    市○○○路○ 段與成功路2 段之設有燈光號誌管制之交岔路
    口，在面對民權東路6 段往西方向行車管制號誌顯示為紅燈
    狀態下，該駕駛人未能遵守號誌警示逕予穿越路口左轉，違
    反號誌管制行駛，而執勤警察站於顯明之處，趨前鳴笛並配
    合手勢指揮，示意該駕駛人靠路邊停車接受稽查，然該駕駛
    人不服稽查即駕車切向內側車道逃逸，嗣由執勤警察依法製
    單舉發，經原處分機關臺北市交通事件裁決所認定違規事實
    明確且考量異議人未於應到案日期繳交罰款後，爰依道路交
    通管理處罰條例第53條第1 項、第60條第1 項、第63條第1
    項第1 款、第3 款，分別裁罰異議人新臺幣五千四百元及六
    千元之罰鍰，並分別記違規點數3 點、1 點。
三、經查：
  (一)按汽車駕駛人，行經有燈光號誌管制之交岔路口闖紅燈者，
    處新臺幣一千八百元以上五千四百元以下罰鍰，並記違規點
    數三點。又按汽車駕駛人，駕駛汽車有違反本條例之行為，
    經交通勤務警察或依法令執行交通稽查任務人員制止時，不
    聽制止或拒絕停車接受稽查而逃逸者，除按各該條規定處罰
    外，處新臺幣三千元以上六千元以下罰鍰，並記違規點數一
    點，道路交通管理處罰條例第53條第1 項、第60條第1 項、
    第63條第1 項第1 款、第3 款分別定有明文。另依據內政部
    警政署警署交字第150515號函及第19418 號函，所謂「不服
    稽查取締」，係指「汽車駕駛人駕駛汽車，不服從執行交通
    勤務之警察或依法令執行交通稽查任務人員之指揮或稽查，
    故執勤警員必須有稽查取締之意思表示，如鳴笛、手勢指示
    等動作而違反者，已知受到稽查取締，仍以積極的作為或消
    極的不作為，而不履行者，乃可構成不服從稽查取締。而對
    交通違規不服稽查取締之事實認定，須經攔停稽查而有拒絕
    停靠路邊接受稽查者始構成之」。
  (二)異議人於民國95年11月10日17時30分許，駕駛車號0985─EL
    號自小客車行經臺北市○○○路○ 段及成功路2 段之設有燈
    光號誌管制之交岔路口時，在面對民權東路6 段往西方向行
    車管制號誌顯示為紅燈狀態下，該駕駛人未能遵守號誌警示
    逕予穿越路口左轉，違反號誌管制行駛，而嗣執勤警察站於
    顯明之處，趨前鳴笛並配合手勢指揮，示意該駕駛人靠路邊
    停車接受稽查，然該駕駛人不服稽查即駕車切向內側車道逃
    逸，嗣由執勤警察依法製單舉發之事實，分別有臺北市政府
    警察局北市警交字第AEU089327 、AEU089326 號舉發違反道
    路交通管理事件通知單影本各一紙在卷可稽。
  (三)另據證人即舉發警察乙○○到庭結證稱：「（請陳述異議人
    當時的交通違規情形？）95年11月10日17時30分，當時我是
    在內湖成功路二段與民權東路六段路口疏導交通，我是站在
    路口的西南角，當時異議人行進的方向是民權東路往西方向
    ，當時號誌已變為紅燈，但是異議人就闖紅燈左轉成功路二
    段往南的方向，我看到異議人闖紅燈，我就鳴笛攔停，就開
    單舉發」、「（你站的位置離紅燈燈號距離多遠？）大約30
    、40公尺」、「（你站的位置是否能看的到異議人闖紅燈的
    號誌？）可以，因為當時南北向成功路二段的號誌已變為綠
    燈了」、「（你鳴笛攔停時異議人有無停車接受檢查？）沒
    有」、「（你當時的位置能看的清楚異議人的車牌號碼？）
    異議人有開車經過我的前面」、「（當天的氣候及光線如何
    ？）光線良好，是晴天」、「（你確定你看的車牌號碼無誤
    ？）當時我手上有掌上型電腦，我有馬上查詢車號及車種」
    、「（異議人闖紅燈時有無看到你攔停的動作？）異議人一
    闖紅燈我就到車道上示意攔停的動作，所以異議人應該是看
    的到」等語（見本院96年9 月14日調查程序筆錄），且證人
    乙○○係依法執行交通勤務之警察，與異議人素不相識且毫
    無怨懟，衡情當無自陷偽證罪而構詞誣賴異議人之理，其證
    言自得為本院判斷之依據。
  (四)異議人雖以上揭情詞置辯，惟按交通警察製單舉發違反道路
    交通管理處罰條例所列之違規事實，本質上為行政處分，係
    公務員基於職務上權力，依法就特定之具體事件所為具公法
    上效果之單方行政行為，基於公務員為公法上行為具有公信
    力之原則，該行政行為當可被推定為真正，其據以依法處分
    之事實認定亦為正確無誤，此公信原則，乃立法者賦予行政
    機關制定違反道路交通事件統一裁罰標準及處理細則，使執
    勤警察得當機處分，以維護交通秩序、安全之行政目的。而
    道路交通管理處罰條例科處行政罰事件，依據公法爭議之舉
    證責任分配法則，固應先由行政機關就其業已履踐相關正當
    法律程序，以及人民應受處罰之客觀違反法令行為，負證明
    之責，受處罰人就行政機關已為相當證明之前開事項，若主
    張欠缺主觀歸責條件或為其他抗辯，亦須就其所辯提出反證
    。而本件異議人就其並未於上開時地為上開違規行為之抗辯
    ，未能舉證以實其說，自難遽信。又本件闖紅燈及不服指揮
    稽查而逃逸之違規行為，均屬得逕行舉發之事項，揆諸其立
    法意旨，係考量其發生往往在瞬間或由交通勤務警察執行勤
    務時，恰巧目睹之違規情事，事實上不便立刻以攝影、錄影
    器材加以取證，且該違規事實由人之感官即可充分判定，非
    必以科學儀器始能偵測得知，為達其維護交通秩序、安全之
    行政目的，乃特別立法賦予勤務警察得當機處分之權限。故
    執勤警察依法逕行取締異議人之上開違規行為，於法並無違
    誤。
  (五)綜上所述，異議人之異議理由，應屬卸責之詞，委無可採。
    本件事證明確，異議人違規行為堪以認定。原處分機關認為
    異議人違規事實明確，依道路交通管理處罰條例第53條第1
    項、第60條第1 項、第63條第1 項第1 款、第3 款之規定分
    別裁處異議人新臺幣五千四百元及六千元之罰鍰，並分別記
    違規點數三點、一點，核無違誤。本件異議為無理由，應予
    駁回。
四、據上論斷，應依道路交通案件處理辦法第19條，裁定如主文
    。
中　　華　　民　　國　　96　　年　　9 　　月　　28　　日
　　　　　　　　　交通法庭法  官  周明鴻
以上正本證明與原本無異。
如不服本裁定應於裁定送達後5 日內向本院提出抗告狀。
                          書記官  丁梅芬
中　　華　　民　　國　　96　　年　　10　　月　　1 　　日
